【裁判字號】    98,易,67
【裁判日期】    980326
【裁判案由】    詐欺
【裁判全文】
臺灣高雄地方法院刑事判決                98年度易字第67號
公  訴  人  臺灣高雄地方法院檢察署檢察官
被      告  丁○○
                    （另案在高雄第二監獄執行中）
上列被告因詐欺案件，經檢察官提起公訴（96年度偵緝字第3629
號），本院判決如下：
    主  文
丁○○幫助犯詐欺取財罪，處有期徒刑參月，如易科罰金，以新
臺幣壹仟元折算壹日；減為有期徒刑壹月又拾伍日，如易科罰金
，以新臺幣壹仟元折算壹日。
    事  實
一、丁○○明知依一般社會生活之通常經驗，本可預見將帳戶提
    供不相識之人使用，可能幫助犯罪集團作為不法收取他人款
    項之用及掩飾或隱匿重大犯罪所得財物，竟仍不違其本意，
    基於幫助詐欺之不確定故意，於民國（下同）95年9 月14日
    以後9 月間之某日，在不詳地點，將其於95年9 月13日在臺
    北富邦銀行苓雅分行所開設00000000000 號帳戶、同年月14
    日在慶豐商業銀行所開設00000000000000號帳戶、同年月14
    日在第一商業銀行高雄分行所開設00000000000 號帳戶之存
    摺、印章、金融卡及密碼等物，同時交付與真實姓名年籍均
    不詳之綽號「安迪」成年男子，並容任該名男子與其所屬之
    犯罪集團使用上開帳戶，供作向不特定民眾詐欺取財犯罪使
    用。嗣該詐欺集團成員即共同意圖為自己不法之所有：（一
    ）於95年9 月間透過奇摩聊天室，向丙○○詐稱需要幫忙云
    云，致丙○○陷於錯誤，遂依詐騙集團成員之指示，分別於
    同年月17日7 時58分、8 時2 分、23時4 分，匯款5 萬元、
    1 萬1000元、3 萬6 千元至上前揭00000000000 號帳戶內。
    （二）於95年9 月間透過新竹人聊天室，向乙○○詐稱需要
    幫忙云云，致乙○○陷於錯誤，而依詐騙集團成員之指示，
    分別於同年月18日18時38分、20時32分、22時20分、同年月
    19日0 時6 分、1 時23分、15時22分，匯款3000元、7000元
    、1000元、6000元、15025 元至上揭00000000000 號帳戶內
    。嗣經上開被害人分別察覺受騙而報警處理，始循線查知上
    情。
二、案經高雄縣政府警察局移送臺灣高雄地方法院檢察署檢察官
    偵查起訴。
    理  由
一、本件被告丁○○所犯係死刑、無期徒刑、最輕本刑為3 年以
    上有期徒刑以外之罪，其於準備程序進行中，就被訴事實為
    有罪之陳述，經受命法官告知簡式審判程序之旨，並聽取當
    事人之意見後，本院合議庭認無不得或不宜改依簡式審判程
    序進行之情形，爰依刑事訴訟法第273 條之1 第1 項規定，
    裁定本件由受命法官獨任進行簡式審判程序，合先敘明。
二、訊據被告對於上開犯罪事實，坦承不諱（見本院易字卷第40
    頁、第47頁背面），核與證人丙○○、乙○○於警訊中所述
    相符（見本院易字卷第24頁至第29頁），並有復有內政部警
    政署反詐騙案件紀錄表（見本院易字卷第22頁）、臺北富邦
    商業銀行苓雅分行00000000000 號帳戶對帳單（見本院易字
    卷第30頁至第31頁背面）、臺北富邦銀行苓雅分行00000000
    000 號帳戶、慶豐商業銀行00000000000000號帳戶、第一商
    業銀行高雄分行00000000000 號帳戶開戶人丁○○基本資料
    （見警卷第304 頁至第310 頁、第312 頁至第313 頁、第
    315 頁至第318 頁）可稽，足認被告自白與事實相符，被告
    犯行，洵堪認定，應依法論科。
三、按刑法上之幫助犯，係對於犯罪與正犯有共同之認識，而以
    幫助之意思，對於正犯資以助力，而未參與實施犯罪之行為
    者而言（最高法院75年度台上字第1509號、84年度台上字第
    5998號、88年度台上字第1270號判決參照）；是以如未參與
    實施犯罪構成要件之行為，且係出於幫助之意思提供助力，
    即屬幫助犯，而非共同正犯。本案被告提供其銀行帳戶之存
    摺、印章、金融卡及密碼等物，供詐欺集團詐欺取財匯款使
    用，其雖未參與詐欺取財之行為，然顯係以幫助之意思，參
    與詐欺取財構成要件以外之行為，為幫助犯，核被告所為，
    係犯刑法第30條第1 項、第339 條第1 項之幫助詐欺取財罪
    ，依刑法第30條第2 項規定，按正犯之刑減輕之。又被告以
    一幫助詐欺取財犯意，同時交付本件3 帳戶之之存摺、印章
    、提款卡及密碼等與詐騙集團成員，致使該詐騙集團成員得
    以詐騙上開丙○○、乙○○等人，雖被告交付3 帳戶，且詐
    騙集團成員有多數詐騙被害人之行為，然因幫助犯行之成立
    ，係以被告將其所有之金融帳戶資料交付予不詳之詐騙集團
    成員之事實行為以資判斷被告之幫助行為之單數或複數，被
    告既僅有一個交付行為，僅能論以一個幫助行為。爰審酌被
    告本身雖未實際參與詐欺取財犯行，但其提供帳戶供不法犯
    罪集團使用，不僅造成執法機關不易查緝犯罪行為人，嚴重
    危害社會治安，助長社會犯罪風氣，更造成被害人求償上之
    困難，所為甚有不該，惟念其犯後坦承犯行，尚有悔意，及
    被害人所遭受詐騙之金額非鉅等一切情狀，量處如主文所示
    之刑，並諭知易科罰金之折算標準。又被告提供上開帳戶及
    正犯所為之詐欺取財犯行，其犯罪時間均係在96年4 月24日
    以前，合於中華民國九十六年罪犯減刑條例所定得予減刑之
    規定，應依同條例第2 條第1 項第3 款之規定，應將宣告刑
    減為二分之一，並諭知易科罰金之折算標準。
據上論斷，依刑事訴訟法第273 條之1 第1 項、第299 條第1 項
前段，刑法第30條第1 項前段、第2 項、第339 條第1 項、第41
條第1 項前段，刑法施行法第1 條之1 ，中華民國96年罪犯減刑
條例第2 條第1 項第3 款、第7 條，判決如主文。
本案經檢察官甲○○到庭執行職務。
中    華    民    國    98    年    3     月    26    日
                  刑事第二庭    法  官  施盈志
以上正本證明與原本無異。
如不服本判決應於收受送達後10日內向本院提出上訴書狀，並應
敘述具體理由；如未敘述上訴理由者，應於上訴期間屆滿後20日
內向本院補提理由書（均須按他造當事人之人數附繕本）「切勿
逕送上級法院」。
中    華    民    國    98    年    3     月    26    日
                                 書記官  林雅婷


司法院資訊處製作；財團法人民間司法改革基金會備份。
